臺灣高雄地方法院刑事判決
110年度訴字第799號
公  訴  人  臺灣高雄地方檢察署檢察官
被      告  李逸龍




指定辯護人  本院公設辯護人黃秋葉
上列被告因違反槍砲彈藥刀械管制條例等案件，經檢察官提起公
訴（110年度偵字第4778號、110年度偵字第15093號、110年度偵
字第16615號），本院判決如下：
    主  文
李逸龍犯非法持有非制式手槍罪，處有期徒刑伍年肆月，併科罰
金新臺幣陸萬元，罰金如易服勞役，以新臺幣壹仟元折算壹日；
扣案如附表所示之物均沒收（業經試射之子彈除外）。又犯搶奪
罪，處有期徒刑壹年捌月；未扣案犯罪所得手提袋壹個、新臺幣
貳仟壹佰元均沒收，並均於全部或一部不能沒收或不宜執行沒收
時，追徵其價額。上開有期徒刑部分，應執行有期徒刑陸年捌月
。
    事  實
一、李逸龍明知具有殺傷力之非制式手槍及子彈，均為槍砲彈藥
    刀械管制條例所管制之物品，非經許可不得持有，竟基於持
    有具殺傷力之非制式手槍及子彈之犯意，於民國109年12月1
    5日15時許，在高雄市鳳山果菜市場後面某處，以新臺幣(下
    同)10萬元代價，向真實姓名年籍均不詳綽號「阿成」之成
    年男子，購入如附表所示之非制式手槍及子彈而持有之，並
    將上開槍彈置放在其位於高雄市○○區○○路000號住處內。嗣
    於110年2月19日16時30分許，經警持搜索票前往上址搜索，
    當場扣得上開槍彈等物，李逸龍持有上開槍彈之行為因此隨
    之中斷。
二、李逸龍意圖為自己不法之所有，基於搶奪之犯意，於110年8
    月6日11時許，騎乘懸掛竊得之車牌號碼000-0000號車牌之
    普通重型機車上路(竊取車牌部分經臺灣高雄地方檢察署檢
    察官另行起訴)，於行經高雄市鳳山區福德街53巷時，見紀
    倘巧獨自沿路行走且未注意周遭情況，旋即騎車靠近紀倘巧
    身旁，趁其不及抗拒，徒手搶奪紀倘巧之手提袋1個(內有現
    金2,100元及SONY廠牌手機1支)，並於得手後騎車逃離現場
    。嗣因員警據報到場且調閱路口監視錄影畫面，並循線於李
    逸龍上址住處查獲扳手、T字把手各1支、搶得之SONY廠牌手
    機1支、做案所穿外套1件等物，始悉上情。
三、案經高雄市政府警察局刑事警察大隊報告及紀倘巧訴由高雄
    市政府警察局鳳山分局報告臺灣高雄地方檢察署檢察官偵查
    起訴。
    理  由
一、證據能力部分：
    按被告以外之人於審判外之言詞或書面陳述，除法律有規定
    者外，不得作為證據，刑事訴訟法第159條第1項定有明文。
    又被告以外之人於審判外之陳述，雖不符刑事訴訟法第159
    條之1至第159條之4之規定，而經當事人於審判程序同意作
    為證據，法院審酌該言詞陳述或書面陳述作成時之情況，認
    為適當者，亦得為證據；當事人、代理人或辯護人於法院調
    查證據時，知有同法第159條第1項不得為證據之情形，而未
    於言詞辯論終結前聲明異議者，視為有前項之同意，刑事訴
    訟法第159條之5亦有明定。查檢察官、被告李逸龍及辯護人
    於本院行準備程序時，對本判決以下引用之證據資料，均同
    意有證據能力（見院卷第46頁），且迄於言詞辯論終結前均
    未聲明異議。經本院審酌各該證據作成時之情況並無違法或
    顯然不可信之瑕疵，爰認以之作為證據應屬適當，揆諸上開
    說明，應具證據能力。另本院後述所引用之非供述證據部分
    ，與本案均有關聯性，且查無違反法定程序取得之情，依刑
    事訴訟法第158條之4規定反面解釋，亦具證據能力。
二、認定事實所憑之證據及理由：
    上揭事實，業據被告於警詢、偵查及審理中坦承不諱（見偵
    一卷第13至20、79至80頁、偵三卷第19至25、137至141頁、
    聲羈卷第31頁、院卷第97、101頁），核與證人即告訴人紀
    倘巧於警詢時之證述大致相符（見偵三卷第59至61頁），並
    有高雄市政府警察局刑事警察大隊搜索扣押筆錄、扣押物品
    目錄表、扣押物品收據、扣押物品照片（見偵一卷第23至29
    、39至42頁）、110年度槍保字第49號、110年度彈保字第36
    號扣押物品清單及照片（見偵二卷第79、85、87、93頁）、
    內政部警政署刑事警察局110年7月1日刑鑑字第1100024123
    號鑑定書（見偵一卷第91至96頁）；高雄市政府警察局鳳山
    分局搜索扣押筆錄、扣押物品目錄表、扣押物品收據（見偵
    三卷第51至55頁）、110年度檢管字第1911號、110年度檢管
    字第1915號扣押物品清單、扣押物品照片（見偵三卷第159
    至163頁）、本院110年度院總管字第1382號扣押物品清單（
    見院卷第37至39頁）、車牌號碼000-0000、729-MBQ號之車
    輛詳細資料報表（見偵三卷第63至65頁）、路口監視器畫面
    截圖（見偵三卷第67至87頁）、告訴人上開遭搶手機之包裝
    外盒照片（見偵三卷第127頁）在卷可稽，且有扣案如附表
    所示之物可佐，足證被告前揭任意性自白與事實相符，堪可
    採信。從而，本案事證明確，被告上開犯行堪以認定，應依
    法論科。
三、論罪科刑：
  ㈠罪名及罪數
    按非法持有槍砲彈藥刀械等違禁物，所侵害者為社會法益，
    其持有之繼續，為行為之繼續，而非狀態之繼續，故其持有
    槍砲彈藥刀械時，該罪雖告成立，但其完結，須繼續至持有
    行為終了時為止。且於最初即同時地持有之情形，如持有二
    不相同種類之客體（如同時地持有手槍及子彈），為一行為
    觸犯數罪名之想像競合犯，在先後不同之持有行為時，既有
    數個持有行為，應成立數個持有罪，不能以最後查獲時之持
    有狀態，或繼續持有之時間有重疊，即概論先後不同之持有
    均係一個持有行為（最高法院96年度台上字第6417號刑事判
    決、107年度台上字第3004號刑事判決意旨參照）。查被告
    於準備程序中自承扣案槍彈為同時購入等語（見院卷第47頁
    ），是核被告就事實一所為，係犯槍砲彈藥刀械管制條例第
    7條第4項之非法持有非制式手槍罪、同條例第12條第4項之
    非法持有子彈罪；就事實二所為，係犯刑法第325條第1項之
    搶奪罪。又就事實一部分，被告非法持有附表所示槍彈之行
    為，於前開槍彈遭查獲前，核屬繼續犯性質之實質上一罪關
    係，故被告以一持有行為，同時觸犯非法持有非制式手槍罪
    、非法持有子彈罪，為想像競合犯，應依刑法第55條規定，
    從一重依非法持有非制式手槍罪處斷。被告就事實一、二所
    犯之罪，犯意各別，行為互殊，應分論併罰。
  ㈡量刑審酌
    爰以行為人之責任為基礎，審酌被告無視政府之管制政策而
    非法持有非制式手槍及子彈，對社會治安及民眾生命財產安
    全均構成潛在威脅，且被告正值壯年，卻不思以正當途徑謀
    取所需，而以搶奪方式獲取非分之財，明顯漠視他人財產權
    益，影響社會治安甚鉅，所為實值非難。再兼衡被告始終坦
    承犯行之犯後態度、持有本案槍彈期間未被發現有何用以從
    事其他不法行為之情事；復衡以被告前曾因毒品、竊盜及搶
    奪案件經法院判處罪刑，並於假釋付保護管束後未經撤銷假
    釋而視為執行完畢一情，有臺灣高等法院被告前案紀錄表可
    憑（檢察官未於起訴書或於本案量刑之證據調查及辯論程序
    中，提出諸如前案確定判決、執行指揮書、執行函文、執行
    完畢文件等相關執行資料，亦未就被告之特別惡性及對刑罰
    反應力薄弱等各節，具體指出被告所犯前後數罪間，關於前
    案之性質、前案徒刑之執行完畢情形、再犯之原因、兩罪間
    之差異、主觀犯意所顯現之惡性及其反社會性等各項情狀，
    致本院無從判斷被告有無因加重本刑致生所受刑罰超過其所
    應負擔罪責之情形【最高法院110年度台上大字第5660號刑
    事大法庭裁定意旨參照】）。並考量被告自陳國中畢業之智
    識程度，以販賣水果為業，每月營業額約7至8萬元，離婚並
    有1名子女，現無須扶養他人之家庭經濟狀況等一切情狀（
    見院卷第101頁），分別量處如主文所示之刑，並就併科罰
    金部分諭知易服勞役之折算標準。另權衡被告為事實一、二
    所示犯行之時間，數次犯行所應給予刑罰之加重效益，所犯
    數罪反應出之人格特性及整體犯罪非難評價等總體情狀，就
    事實一、二所示有期徒刑部分，定如主文所示之應執行刑，
    以資懲儆
四、沒收部分：
  ㈠扣案如附表所示之非制式手槍、子彈，經鑑定結果認均具有
    殺傷力，且附表編號1所示非制式手槍之彈匣，可搭配該槍
    枝使用，有上開鑑定書在卷足參（見偵一卷第91至96頁），
    是前揭扣案槍彈除編號2其中3顆及編號3其中2顆業經試射之
    子彈外，均屬違禁物，不問屬於被告與否，均應依刑法第38
    條第1項規定，於被告所犯事實一之罪刑項下宣告沒收。至
    編號2其中3顆及編號3其中2顆業經試射之子彈，因實施鑑驗
    試射而已裂解、喪失子彈之結構及功能，已非違禁物，毋庸
    宣告沒收。
　㈡被告就事實二所示犯行除前開遭扣案物品外，尚有未扣案之
    犯罪所得手提袋1個及現金2,100元，且據被告供承其搶得之
    現金已全數花用完畢等語（見院卷第47頁），另卷內亦無證
    據證明前揭手提袋確已滅失而不在被告管領支配中，為避免
    被告坐享不法利得，就未扣案之手提袋1個及現金2,100元，
    均應依刑法第38條之1第1項前段、第3項規定，於事實二之
    罪刑項下宣告沒收，並均於全部或一部不能沒收或不宜執行
    沒收時，追徵其價額。又上開竊得之SONY廠牌手機1支已返
    還予告訴人一情，有卷附持有物認領保管單可資佐證（見偵
    三卷第57頁），則依刑法第38條之1第5項規定之意旨，此部
    分爰不予宣告沒收。另扣得之做案用外套1件，雖係被告實
    施事實二所示犯行時所著衣物，惟此乃其平日生活穿著使用
    ，難認有何直接促成、推進本案犯行實現或減少犯罪阻礙之
    效果，而扣案之扳手、T字把手等物，被告已供陳係作為另
    案竊盜犯行所用等語（見院卷第47頁），復無證據佐證係供
    作事實二所示犯行之工具使用，爰均不予宣告沒收。
據上論斷，應依刑事訴訟法第299條第1項前段，槍砲彈藥刀械管
制條例第7條第4項、第12條第4項，刑法第11條前段、第325條第
1項、第55條、第51條第5款、第42條第3項前段、第38條第1項、
第38條之1第1項前段、第3項，判決如主文。
本案經檢察官李侑姿提起公訴，檢察官陳俊秀到庭執行職務。
中　　華　　民　　國　　111 　年　　5 　　月　　13　　日
                  刑事第八庭  審判長法  官  林英奇
　　　　　　　　　
                                    法  官  陳鑕靂
　　　　　　　　　　　　　　　　　　
                                    法  官  黃傳堯
以上正本證明與原本無異。
如不服本判決應於收受判決後20日內向本院提出上訴書狀，並應
敘述具體理由。其未敘述上訴理由者，應於上訴期間屆滿後20日
內向本院補提理由書(均須按他造當事人之人數附繕本)「切勿逕
送上級法院」。
中　　華　　民　　國　　111 　年　　5 　　月　　13　　日
                                    書記官  黃振羽
附錄本判決論罪科刑法條：
槍砲彈藥刀械管制條例第7條第4項
未經許可，持有、寄藏或意圖販賣而陳列第1項所列槍砲、彈藥
者，處5年以上有期徒刑，併科新臺幣1千萬元以下罰金。
槍砲彈藥刀械管制條例第12條第4項
未經許可，持有、寄藏或意圖販賣而陳列子彈者，處5年以下有
期徒刑，併科新台幣300萬元以下罰金。
中華民國刑法第325條第1項
意圖為自己或第三人不法之所有，而搶奪他人之動產者，處6月
以上5年以下有期徒刑。

附表：
編號 物品名稱 數量 備註  1 非制式手槍 1支 ①槍枝管制編號：0000000000。 ②含彈匣1個。 ③認係非制式手槍，由仿手槍外型製造之槍枝，組裝已貫通之金屬槍管而成，擊發功能正常，可供擊發適用子彈使用，認具殺傷力。  2 非制式子彈 9顆 認均係非制式子彈，由口徑9mm制式空包彈組合直徑約8.9mm金屬彈頭而成，採樣3顆試射，均可擊發，認具殺傷力。  3 同上 5顆 認均係非制式子彈，由金屬彈殼組合直徑約9mm金屬彈頭而成，採樣2顆試射，均可擊發，認具殺傷力。 【內政部警政署刑事警察局110年7月1日刑鑑字第1100024123號鑑定書】